臺灣高等法院交通事件裁定　　　　　　 94年度交抗字第330號
抗　告人即
原處分機關　交通部公路總局新竹區監理所中壢監理站
受處分人　　甲○○
上列抗告人因受處分人違反道路交通管理處罰條例案件，不服臺
灣桃園地方法院中華民國94年3月31日，93年度交聲字第491號裁
定（原處分案號：交通部公路總局新竹區監理所中壢監理站93年
9月20日壢監裁字第裁53-Z00000000號裁決書2份；93年9月22日
壢監裁字第裁53-Z00000000、53-Z00000000號裁決書），提起抗
告，本院裁定如下：
    主  文
原裁定撤銷，發回臺灣桃園地方法院。
    理  由
一、原處分意旨略以：本件異議人即受處分人甲○○所有車號為
    S8-7017 號之自用小客車，於民國93年6月9日下午2時6分許
    ，在國道一號南下192公里處，因該自小客車在高速公路超
    速行駛、違反處罰條例之行為拒絕停車接受稽查而逃逸，及
    行駛路肩、不依規定任意變換車道，經員警抄記該車車號逕
    行舉發後（下稱第一次違規行為）；又於同日下午2時8分許
    ，在國道一號南下彰化匝道，因在道路上蛇行、利用路肩超
    車，及駕駛人駕駛汽車在道路上蛇行，再經員警逕行舉發（
    下稱第二次違規行為）。受處分人於舉發通知單上所載應到
    案日期前向交通部公路總局新竹區監理所中壢監理站提出申
    訴，依原舉發單位調查結果，仍認受處分人有其上開違規之
    行為，原處分機關乃就其第一次違規行為，依道路交通管理
    處罰條例第33條第1項、第60條第1項規定，分別裁處受處分
    人罰鍰新台幣（下同）12,000元、12,000元；復就其第二次
    違規行為，依道路交通管理處罰條例第33條第1項、第43條
    第1項、第4項規定，分別裁處受處分人罰鍰30,000元，並記
    違規點數4點與吊扣汽車牌照3個月，並有內政部警政署國道
    公路警察局舉發違反道路交通管理事件通知單三紙（公警局
    交字第Z00000 000號、Z00000000號、Z00000000號）及原處
    分機關裁決書四紙（壢監裁字第裁53-Z00000000、53-Z0000
    0000號裁決書各一份、53-Z00000000號裁決書二份）在卷足
    參（見原審卷第4至7頁、11至12頁）。
二、受處分人聲明異議意旨略以：異議人甲○○並未於本件警員
    舉發之時間、地點，駕駛車牌號碼：S8-7017 號自小客車於
    國道南下192 公里處或彰化匝道處有連續違規之情事，係伊
    友人在其不知情之情況下將該車再借予他人（即陳志斌），
    伊並非駕駛人，原處分機關以異議人駕駛前揭車輛，於上開
    時、地有違規行駛之行為，對異議人裁處罰鍰及吊扣汽車牌
    照，顯有違誤，請求撤銷原處分等語。
三、原裁定略以：
  (一)、本件異議人即受處分人甲○○固不否認其為車牌號碼：S8
      -7017號自小客車之所有人，而該車輛於上開時、地有前
      揭違規情事，惟矢口否認其為駕駛人，辯稱：係友人在伊
      不知情之情況下將車輛借予陳志斌使用，伊並非駕駛人等
      語。惟查：依證人即本件舉發警員廖學堂於原審到庭具結
      證稱：「（問：是否在庭之異議人為當日的駕駛者？）我
      沒有看到駕駛人，所以不確定是在庭的異議人。」、「（
      問：你們如何舉發？）我們是以車牌查知車主，且查出的
      車牌號碼沒有失竊，即逕行舉發。」等語（見原審卷第23
      頁）。則本案違規情事之駕駛人是否即為異議人甲○○本
      人，已非無疑；況另據證人即異議人小舅子之女友司竹君
      到庭具結證稱：「（問：本件車牌號碼S8-7017號自小客
      車於93年6月9日遭舉發一案是否知情？）我知道。因為我
      常把車牌號碼S8-7017號車子借給我一個朋友張淑娥，而
      張淑娥將車子再借給她的男友，因她男友當時是通緝犯而
      怕被警察查獲，遭警察追緝時為躲避警察追緝，才會有上
      述違規的情形。」、「（問：為何能確定借車給張淑娥的
      時間，就是舉發單93年6月9日這段時間？）因為張淑娥常
      常跟我借車，有時借車就是一天、一個禮拜，而我們收到
      本案舉發單的時候，我先打電話問張淑娥，張淑娥在電話
      中告訴我說她問她男友一下，她問了之後告訴我說是她男
      朋友開的車，我就把電話掛了，事後我與張淑娥碰面，我
      向她提及紅單怎麼開這麼多，張淑娥告訴我說，是他男友
      為了躲避警察才違規的。」等語甚詳在卷（見原審卷第37
      至38頁），益徵受處分人陳稱當日車子不是伊所駕駛等語
      ，堪予採信。此外，復查無其他積極證據足以證明受處分
      人即為於前揭時、地違規之駕駛人，原處分機關逕行裁處
      汽車所有人即抗告人甲○○，即有未洽。
  (二)、按道路交通管理處罰條例第43條第4 項之規定，除有同條
      例第85條第3 項之可歸責於車輛所有人之事由外，係以汽
      車駕駛人為處罰之相對人。本件舉發時地並非由受處分人
      甲○○駕駛車號S8-7017自小客車之事實，已經認定如上
      ，且再依證人司竹君證稱：「車牌號碼S8-7017號車子長
      期都是我跟我男友在開，因為我男友的姐姐不會開車，而
      甲○○（我男友的姐夫）就是買這部車給我男友姐姐代步
      使用，由我們開車搭載我男友的姐姐，所以甲○○從不過
      問這輛車。」等語（見原審卷第39頁），可推知受處分人
      既不使用上開車輛，亦非汽車駕駛人，更未同意張淑娥之
      男友即陳志斌駕駛前揭汽車，則真正駕駛人所為上開時、
      地之違規行為，即無可歸責於汽車所有人即受處分人甲○
      ○。從而，原處分機關逕行裁處汽車所有人，自有未洽。
      原審法院因認受處分人之異議為有理由，而裁定撤銷原裁
      定，並為受處分人甲○○不罰之諭知。
四、經查：
  (一)、按「汽車駕駛人之行為有左列情形之一，當場不能或不宜
      攔截製單舉發者，得對『汽車所有人』逕行舉發處罰：…
      四、不服指揮稽查而逃逸，‥。」、「前項逕行舉發，應
      記明車輛牌照號碼、車型等可資辨明之資料，查明『汽車
      所有人』姓名或名稱、住址後，製單舉發處罰之。」、「
      本條例關於車輛駕駛人之處罰，如應歸責於車輛所有人者
      ，處罰車輛所有人。」、道路交通管理處罰條例第7之2條
      第1項第4款、第2項定有明文，足徵上開逕行舉發處罰之
      對象是「汽車所有人」而非「駕駛人」至明。經查：本件
      異議人即受處分人甲○○所有車號為S8-7017號之自用小
      客車，於民國93年6月9日下午2時6分許，在國道一號南下
      192公里處，因該自小客車在高速公路超速行駛、違反處
      罰條例之行為拒絕停車接受稽查而逃逸，及行駛路肩、不
      依規定任意變換車道，經員警抄記該車車號逕行舉發後；
      又於同日下午2時8分許，在國道一號南下彰化匝道，因在
      道路上蛇行、利用路肩超車，及駕駛人駕駛汽車在道路上
      蛇行，再經員警逕行舉發。由於上開情形，係屬於當場不
      能或不宜攔截製單舉發之情形，是以原處分機關依法得對
      「汽車所有人」逕行舉發處罰，於法尚無不合，原裁定以
      查無其他積極證據足以證明受處分人即為於前揭時、地違
      規之「駕駛人」，而撤銷原處分，尚有未合。至於道路交
      通管理處罰條例第43條第1項規定：「汽車駕駛人，駕駛
      汽車有左列情形之一者，處新臺幣6000元以上24000元以
      下罰鍰，並『當場』禁止其駕駛：一在道路上蛇行，或以
      其他危險方式駕車者。二拆除消音器，或以其他方式造成
      噪音者。」係以現場「當場」查獲之「駕駛人」為其處罰
      對象，如當場不能或不宜攔截製單舉發者，則應適用道路
      交通管理處罰條例第7條之2第1項第1款之規定「不服指揮
      稽查而逃逸」處理，原裁定對上開規定有所誤解，併此敘
      明。
  (二)、又「本條例關於車輛駕駛人之處罰，如應歸責於車輛所有
      人者，處罰車輛所有人。」、道路交通管理處罰條例第85
      條第3項定有明文。經查：本件自小客車之所有人即受處
      分人，購買上開自小客車後，其本人既不使用上開車輛，
      而任由不遵守道路交通安全規則之第三人違反交通安全規
      則，本件違規事件自應歸責於汽車所有人即受處分人甲○
      ○。從而，原處分機關逕行裁處汽車所有人，自無不合。
  (三)、另「逕行舉發違反道路交通管理事件，經汽車所有人依通
      知單之應到案日期前到案，並告知違規駕駛人姓名、身分
      證統一編號及住址者，處罰機關應即另行通知違規駕駛人
      到案依法處理；逾應到案日期，處罰機關應依本條例第85
      條第3項規定處罰該汽車所有人。」違反道路交通管理事
      件統一裁罰基準及處理細則第1條、第24條定有明文。經
      查：本件逕行舉發違反道路交通管理事件，汽車所有人即
      受處分人是否有依通知單之應到案日期前到案，並告知違
      規駕駛人「姓名」、「身分證統一編號」及「住址」？如
      有告知，原處罰機關有無另行通知違規駕駛人到案依法處
      理？有無逾應到案日期？此攸關原處罰機關可否依道路交
      通管理處罰條例第85條第3項之規定處罰該汽車所有人。
  (四)、上開事實，攸關原處分機關可否逕處罰受處分人，原審未
      察，逕認受處分人之異議為有理由，而裁定撤銷原裁定，
      並為受處分人甲○○不罰之諭知，尚有未洽。抗告人以此
      指摘原裁定不當為有理由，自應由本院將原裁定予以撤銷
      ，發回原審法院，更為妥適之處理。
據上論斷，應依道路交通案件處理辦法第26條、刑事訴訟法第41
3條裁定如主文。
中　　華　　民　　國　　94　　年　　5 　　月　　26　　日
                  交通法庭審判長法　官  蔡  長  溪
　　　　　　　　　　　　　　　　法  官  楊  貴  志
　　　　　　　　　　　　　　　　法  官  林  俊  益
以上正本證明與原本無異。
不得再抗告。
                                書記官  廖  月  女
中　　華　　民　　國　　94　　年　　5 　　月　　27　　日
